【裁判字號】    94,訴,1996
【裁判日期】    950718
【裁判案由】    毒品危害防制條例
【裁判全文】
臺灣板橋地方法院刑事判決              94年度訴字第1996號
公  訴  人  臺灣板橋地方法院檢察署檢察官
被      告  甲○○
                    （現另案於臺灣臺北監獄臺北分監執行）
上列被告因毒品危害防制條例案件，經檢察官提起公訴（94年度
毒偵字第4578號），本院判決如下：
    主  文
甲○○施用第一級毒品，處有期徒刑捌月。
    事  實
一、甲○○有多次違反麻醉藥品管理條例案件之前科。前因偽造
    貨幣案件，經臺灣高等法院以89年度上訴字第2483號刑事判
    決判處有期徒刑六年，並由最高法院以89年度臺上字第7248
    號判決駁回上訴確定，甫於民國94年3 月15日縮短刑期假釋
    出監（尚未執行完畢，不構成累犯）。
二、甲○○前因施用毒品案件，經本院以89年度毒聲字第2672號
    裁定送觀察、勒戒後，認有繼續施用毒品之傾向，而以89年
    度毒聲字第3505號裁定令入戒治處所施以強制戒治，後因戒
    治成效良好，再經本院以90年度毒聲字第531 號裁定停止戒
    治，所餘戒治期間付保護管束，嗣於90年6 月1 日保護管束
    期滿執行完畢，並由臺灣板橋地方法院檢察署檢察官以90年
    度戒毒偵字第519號為不起訴處分確定。
三、詎甲○○仍未戒除毒癮，於強制戒治執行完畢後五年內，復
    基於施用第一級毒品海洛因之犯意，於94年7 月25日下午2
    時17分許在上開檢察署觀護人室採尿前26小時內之某時，在
    不詳地點以不詳方式，非法施用第一級毒品海洛因一次。嗣
    因上開尿液鑑定結果呈鴉片類及嗎啡陽性反應，而悉上情。
四、案經臺灣板橋地方法院檢察署檢察官主動偵查起訴。
    理  由
一、訊據被告甲○○矢口否認有施用海洛因之犯行，辯稱：94年
    7 月24日星期天凌晨，友人乙○○約伊至某KTV 包廂內飲酒
    唱歌，伊到場時，該包廂內已有乙○○之友人，包廂內烏煙
    瘴氣；後來又與乙○○至另一家位於臺北市○○○路之KTV
    包廂內飲酒唱歌，也是相同情形，前後共計待約四小時，可
    能吸到二手煙。後來伊與乙○○離去時先至乙○○家中，有
    給伊一瓶咳嗽糖漿飲用，伊不知為何尿液會呈現嗎啡陽性反
    應，伊並未施用海洛因云云。經查：
  (一)按海洛因經人體代謝後，在尿液中會產稱單乙醯嗎啡、游離
    態嗎啡及大量結合態嗎啡，不會代謝產生可待因。但非法濫
    用之海洛因毒品在製造過程中常含有少量雜質乙醯可待因，
    乙醯可待因經人體代謝後，在尿液中會產稱可待因，因此非
    法施用海洛因毒品者，在尿液中可檢出較大量之嗎啡成分及
    較少量之可待因成分，業據法務部法醫研究所以95年5 月10
    日法醫毒字第0950001755號函覆本院在卷。本件被告於前揭
    時、地所採集之尿液經送臺灣尖端先進生技醫藥股份有限公
    司，以EIA 酵素免疫分析法初步檢驗，再以GC/MS 氣相層析
    質譜儀法確認檢驗結果，其中嗎啡之濃度為644ng/ml，可待
    因之濃度為123ng/ml，有該公司94年8 月8 日濫用藥物檢驗
    報告及尿液檢體監管紀錄表各一紙附卷可稽。而依衛生署所
    訂定之濫用藥物尿液檢驗機構認可及管理相關規定，尿液檢
    體中嗎啡類之代謝物濃度大於300ng/ml時，即可認定海洛因
    或鴉片類藥物之存在，本件被告上開尿液檢驗報告中，嗎啡
    之濃度為644ng/ml，遠超出前揭300ng/ml之閾值，顯見被告
    確曾施用含嗎啡之藥品或毒品海洛因，合先敘明。
  (二)被告所提「黃氏治咳糖漿」一瓶，經送行政院衛生署管制藥
    品管理局鑑定結果，雖認屬合法上市藥品，且內含有可待因
    成分，有該局95年3 月15日管檢字第0950002708號函一份在
    卷可按，惟按「可待因服用後經人體代謝，在尿液中會產生
    游離態可待因、游離態嗎啡、結合態可待因及結合態嗎啡，
    因可待因代謝速率較嗎啡快，因此在治療過程中，尿液中可
    待因含量遠大於嗎啡含量。美國國家濫用藥物研究所（
    National Institute of Drug of Abuse,NIDA）基於上揭之
    理論提出：『尿液中總可待因（游離態加結合態）含量大於
    300ng/mL，且嗎啡與可待因含量比例小於二比一時，判定為
    使用可待因』，國內所有尿檢單位均參考此一標準作為研判
    之依據。」等情，亦據法務部法醫研究所於上開函文中函示
    甚詳。本件被告尿液檢驗結果，嗎啡之濃度為644ng/ml，可
    待因之濃度為123ng/ml，其中嗎啡之含量遠大於可待因之含
    量，揆諸前揭說明，被告顯非因服用含可待因之藥物而導致
    尿液中含有嗎啡，至為灼然，是被告此部分所辯，即非可採
    。
  (三)復按海洛因經注射或吸入人體後，約百分之八十於24小時內
    自尿中排出，一般而言，尿液中能否驗出嗎啡陽性反應與其
    投與量、投與途徑、採尿時間、個人體質及檢測方法之靈敏
    度有關，國外曾有文獻報導注射六毫克之海洛因鹽酸鹽，其
    代謝物嗎啡之平均可檢出時限約為26小時，業經行政院衛生
    署藥物食品檢驗局於81年9 月8 日以藥檢壹字第8114885 號
    函述綦詳。又縱使吸食海洛因二手煙之尿液可檢出嗎啡，其
    濃度亦應遠低於同處一室之海洛因吸食者，亦據衛生署管制
    藥品管理局於上開95年3 月15日管檢字第0950002708號函文
    中闡述甚明。是被告雖另辯稱其在密閉KTV 包廂先後共計約
    四小時，可能因此吸入他人施用海洛因所排放之煙霧云云，
    然依其所述於94年7 月25日採尿前之星期日即同年月24日凌
    晨至上開二處KTV 包廂內，總計停留約四小時等語觀之（參
    見本院94年10月19日準備程序筆錄第2 頁），其離開上開包
    廂之時間至遲應為94年7 月24日上午8 、9 時許，距離次日
    即25日下午2 時17分之採尿時間，相隔已有29至30小時，業
    已超出前述嗎啡之平均可檢出時限26小時，按被告若僅係吸
    入他人施用海洛因時所排放之煙霧（俗稱二手煙），揆諸前
    揭說明，吸入當時之濃度應不甚高，而經體內代謝將近30小
    時後所採集送驗之尿液中，縱使仍有少許海洛因尚未代謝完
    畢，衡情所餘濃度應不會超出上開300ng/ml閾值之嗎啡含量
    ，詎被告尿液經檢驗結果，嗎啡之濃度仍高達644ng/ml，顯
    見被告應非僅係吸入他人施用海洛因時所排放之煙霧，而係
    直接施用海洛因，方於相隔近30小時後，尿液中仍有如此高
    之嗎啡含量，當無疑義。另被告聲請傳喚證人乙○○證明曾
    至上開包廂內，即無必要，附此敘明。
  (四)綜上所述，被告上開所辯均非足採，被告尿液中之嗎啡濃度
    既超出上開300ng/ml之閾值，而被告此段時間內亦無再另行
    合法施用其他含嗎啡之藥品，復徵以目前一般常見施用之該
    類毒品皆係海洛因，甚少見有直接施用鴉片或嗎啡者之常情
    ，則被告所施用之毒品係海洛因之事實，亦堪認定。據此，
    本案事證明確，被告犯行堪以認定。
二、又被告前因施用毒品案件，經本院以89年度毒聲字第2672號
    裁定送觀察、勒戒後，認有繼續施用毒品之傾向，而以89年
    度毒聲字第3505號裁定令入戒治處所施以強制戒治，後因戒
    治成效良好，再經本院以90年度毒聲字第531 號裁定停止戒
    治，所餘戒治期間付保護管束，嗣於90年6 月1 日保護管束
    期滿執行完畢，並由臺灣板橋地方法院檢察署檢察官以90年
    度戒毒偵字第519 號為不起訴處分確定等情，有上開不起訴
    處分書及臺灣高等法院被告前案紀錄表各一份在卷可參，其
    再犯本件施用第一級毒品之罪，係於強制戒治執行完畢後，
    五年內再犯該條例第10條第1 項之罪，依毒品危害防制條例
    第23條第2 項規定，應逕予論罪科刑。
三、論罪科刑部分：
  (一)按海洛因係毒品危害防制條例第2 條第2 項第1 款所定之第
    一級，故核被告所為，係犯上開條例第10條第1 項之施用第
    一級毒品罪。被告為施用第一級毒品海洛因而持有之行為，
    為其施用之高度行為所吸收而不另論罪。
  (二)本院爰審酌被告前已有因施用毒品而經強制戒治之紀錄，業
    如前述，猶不知悔改而再犯本件施用毒品之犯行，顯見其戒
    除毒癮之意志薄弱，惟其施用毒品係自戕行為，對他人法益
    尚無具體危害，及其施用毒品之動機，暨犯罪後否認犯行之
    態度等一切情狀，量處如主文所示之刑。
據上論斷，應依刑事訴訟法第299 條第1 項前段，毒品危害防制
條例第10條第1 項，判決如主文。
本案經檢察官涂永欽到庭執行職務。
中    華    民    國    95    年    7     月    18    日
              刑事第十八庭審判長法  官 李幼妃
                                法  官 鄭燕璘
                                法  官 張紹省
以上正本證明與原本無異。
如不服本判決應於送達後十日內向本院提出上訴狀。
                                書記官 周雅玲
中    華    民    國    95    年    7     月    18    日
附錄本案論罪科刑法條全文：
毒品危害防制條例第10條
施用第一級毒品者，處六月以上五年以下有期徒刑。


司法院資訊處製作；財團法人民間司法改革基金會備份。
